【裁判字號】    99,交聲,857
【裁判日期】    990930
【裁判案由】    違反道路交通管理處罰條例聲明異議
【裁判全文】
臺灣士林地方法院交通事件裁定         99年度交聲字第857號
原處分機關  臺北市交通事件裁決所
異  議  人
即受處分人  甲○○  55歲（民國44年3月10日生）
上列異議人即受處分人因違反道路交通管理處罰條例案件，對於
臺北市交通事件裁決所於中華民國99年7 月6 日所為之處分（原
處分案號：北市裁罰字第裁22-A1A241128號）聲明異議，本院裁
定如下：
    主  文
異議駁回。
    理  由
一、按汽車駕駛人，爭道行駛有支線道車不讓幹線道車先行者，
    處新臺幣（下同）6 百元以上1 千8 百元以下罰鍰，並記違
    規點數1 點；汽車駕駛人，駕駛汽車違反道路交通安全規則
    ，因而肇事致人受傷者，記違規點數3 點，道路交通管理處
    罰條例第45條第9 款後段、第63條第1 項第1 款、第61條第
    3 項分別定有明文。
二、原處分意旨略以：異議人即受處分人甲○○於民國99年5 月
    6 日17時許，駕駛車號6629-EB 號自小客車沿立農街1 段
    413 巷南向北行駛至與吉利街交岔口時，有支線道車不讓幹
    線道車先行之違規，致與適沿超利街西向東行駛由金御文騎
    乘、搭載乘客黃羽禎之377-CXV 號重型機車發生碰撞而肇事
    ，並致金御文手臂擦傷，爰依道路交通管理處罰條例第45條
    第9 款、第63條第1 項第1 款，裁處異議人罰鍰600 元及記
    違規點數1 點，並依同條例第61條第3 項之規定，記違規點
    數3 點等語。
三、異議意旨略以：異議人於前揭時、地駕車行經上開路口前，
    已先煞車減速暫停於交叉路口，確認主幹道吉利街並無來車
    ，始繼續以不到20公里之慢速直行，行至已超過路口黃色割
    線3 分之1 強之處，金御文所騎乘之機車突然自吉利街衝出
    ，而與異議人之車輛發生擦撞。是本件肇事原因乃因金御文
    騎乘機車行經路口時車速過快、逆向行駛所致，異議人已善
    盡支線道車讓主線道車先行之義務，且有遵守於路口暫停之
    規定，爰聲明異議，請求撤銷原處分云云。
四、經查，異議人確曾於前揭時、地駕車沿立農街1 段413 巷南
    向北行駛，至與吉利街交岔口時，與適沿超利街西向東行駛
    由金御文騎乘、搭載乘客黃羽禎之377-CXV 號重型機車發生
    碰撞而肇事，並致金御文受有多處擦傷等情，業據異議人自
    承無訛，並有舉發違反道路交通事件通知單、交通事故談話
    紀錄表、臺北市政府警察局交通大隊道路交通事故初步分析
    研判表、道路交通事故調查報告表各1 份及現場採證照片等
    附卷可稽。且：
  (一)本件肇事地點為立農街1 段413 巷與吉利街之交岔路口，另
    吉利街為有劃設雙向車道之主幹道，立農街1 段413 巷則屬
    未劃設車道線之支線道巷道，此參卷附之道路交通事故現場
    圖及現場照片即明。是參照道路交通安全規則第102 條第1
    項第2 款之規定，支線道車即異議人所駕車輛應暫停讓主線
    道車即金御文所騎乘之機車先行，應無疑義。
  (二)另異議人所駕之車輛與金御文所騎乘之機車發生擦撞時，係
    異議人之車輛前方保險桿撞擊金御文所騎乘之機車右側車身
    等情，為異議人所不爭執，且異議人車輛之車損為「前保桿
    撞損」，金御文所乘機車車損為「右側車身擦撞痕」，亦有
    臺北市政府警察局交通大隊道路交通事故補充資料表1 份在
    卷可查，可徵證人金御文所騎乘之機車正通過前述路口時，
    遭異議人所駕駛之車輛自右側撞及，足認異議人於發生本件
    擦撞事故前，確未曾注意禮讓主幹道來車乙情。
  (三)異議人雖質時二車發生碰撞之地點已超過路口黃色分割線甚
    多，應係金御文之機車逆向超速行駛所致云云，惟查異議人
    於案發當日之交通事故談話紀錄表中未曾主張此節（見本院
    卷第22頁），金御文於同日亦陳稱其斯時時速僅約10公里（
    見本院卷第23頁），復查無其他證據可證明金御文確有何逆
    向超速行為，而異議人所謂之上開碰撞地點，依據卷內事證
    ，僅係警方至現場處理時依異議人車輛最後停放地點所為之
    標示，有現場照片、現場圖在卷可佐（見本院卷第10、20頁
    ），尚無其他事證可證即屬二車初始發生碰撞之地點，異議
    人雖稱倘碰撞地點非在上開位置，而係在金御文行車方向之
    順向車道處，將距離金御文機車最後倒地位置甚遠，金御文
    應受有更嚴重之傷勢云云（見本院卷第34頁背面），惟依慣
    性定律，行駛中之機車倒地後本有相當之滑行距離，且依騎
    士受撞擊部位之不同，傷勢輕重亦有異，尚難遽認異議人上
    開推斷可採；且異議人自稱其於交岔口暫停後，再次前行之
    車速僅不到20公里（見本院卷第3 頁背面），倘上開地點確
    為發生碰撞之地點，以異議人先靜止後再重行起動之緩慢車
    速，若謂異議人全無發現金御文之機車所謂「超速」、「逆
    向」自主幹道駛來，或於發現後仍未及反應，致正面撞上該
    機車之右側車身，實與經驗法則有違，難認其所辯可採，不
    足為有利異議人之認定。
五、綜上所述，異議人確有於前揭時、地，支線道車不讓幹線道
    車先行之違規，並致金御文受有傷勢，原處分機關依道路交
    通管理處罰條例第45條第9 款、第63條第1 項第1 款，裁處
    異議人罰鍰600 元及記違規點數1 點，並依同條例第61 條
    第3 項之規定，記違規點數3 點，核無違誤，
    本件異議人之異議為無理由，應予駁回。
據上論斷，依道路交通案件處理辦法第19條，裁定如主文。
中    華    民    國    99    年    9     月    30    日
                  交通法庭  法  官  黃珮茹
以上正本證明與原本無異。
如不服本裁定應於送達後5日內向本院提出抗告狀。
                            書記官  張馨尹
中    華    民    國    99    年    9     月    30    日

司法院資訊處製作；財團法人民間司法改革基金會備份。
